# 请教诉讼相关会计处理问题

提问人：helenpqh 时间：2019-03-21 13:05:42
甲公司 2016 年与乙公司签订销售合同，合同金额 70 万（含税），合同约定产品需要验收调试。 2016 年甲公司发货给乙公司并开具了 70 万的增值税发票，同时甲公司也收到了乙公司支付的预付款和发货款共计 30 万，甲公司在 2016 年发货给乙公司，并在验收调试产品完成后确认收入 70 万，对应确认成本 35 万，截至 2016 年年底，甲公司对乙公司的应收帐款余额为 40 万（70-30），对应计提坏账准备 4 万（10%）。
2017 年，乙公司向法院提起诉讼，认为甲公司未对产品进行验收调试就终止结束合同，对乙公司生产经营造成损失，要求家公司进行赔偿。法院一审判决认为甲公司未履行合同约定的验收调试义务，存在违约行为，故作出一审判决如下：
1 、双方合同解除，甲公司退回乙公司之前支付的货款 30 万。
2 、甲公司支付乙公司违约金 10 万。
甲公司对一审判决不服，在 2018 年提出上诉，二审法院支持上述一审判决，同时新增如下判决：
乙公司向退回甲公司已发到乙公司的产品。
针对上述判决，甲公司的处理如下：
2017 年:
1 、针对违约金 10 万，计提预计负债
借：营业外支出 10
贷：预计负债 10
2 、针对应退回给乙公司的货款 30 万，计提预计负债借：营业外支出 30贷：预计负债 30
3 、同时对乙公司的应收款账款余额 40 万进行坏账核销
借：坏账准备 4
借：资产减值损失 36
贷：应收帐款 40
2018 年:
针对乙公司预计退回的产品，不做处理，因为不确定对方是否能真正退回该批产品。待实际收到产品时再根据产品价值评估入账。
借：存货（评估价值）
贷：营业外收入
请问上述会计处理是否准确？目前存在争议主要在于，如何对应收账款 40万和应退的货款 30 万进行处理？由于法院判决认为甲公司未履行验收调试义务（二审已经为终审判决），是否可以认为甲公司 2016 年实际上不能确认 70 万的收入，故应该把 2016 年的收入成本冲销，即甲公司应进行如下处理（ 10 万违约金处理同上，收入忽略增值税和所得税的影响） 2017 年：
1 、冲减 2016 年收入
借：以前年度损益调整 70
贷：应收账款 70
导致应收账款余额为-30 万（即预收账款 30 万），即为应退给乙公司的货款。
2 、同时冲减 2016 年成本
借：存货（发出商品） 35
贷：以前年度损益调整 35
2018 年：
针对二审新增判决暂不做处理，待实际收到产品时再进行如下处理
借：存货（库存商品） 35
贷：存货（发出商品） 35
上述哪种处理方法较为合适，各位大神指点迷津，谢谢

回答人：chenyiwei
这个问题首先要判断 2016 年度确认收入 70 万是否构成前期差错，即是否在当初可获得的信息已表明不满足收入确认条件（如尚未履行完毕实质性合同义务）的情况下即确认了收入。如果是，则应按前期差错更正处理。从法院判决认定的事实来看，个人理解构成前期差错的可能性较大。
总体来看，你的处理意见合理。但对于收到退回的货物，应按收到时的可变现净值（扣除为再次销售所需发生的整修等费用；如果直接作为原材料的，则按其作为原材料的可变现净值）入账，相应贷记营业外收入。

提问人：helenpqh 时间：2019-03-21 20:18:31
谢谢陈版指点，您说 “但对于收到退回的货物，应按收到时的可变现净值（扣除为再次销售所需发生的整修等费用；如果直接作为原材料的，则按其作为原材料的可变现净值）入账，相应贷记营业外收入。”，那就是说假设作为前期差错更正的话，只需要冲回 2016 年已经确认的收入， 2016 年已经确认的成本先不要冲回，等到实际收到退回的货物时再按照可变现净值入账（即借：存货贷：营业外收入）？那这样是不是会导致 2016 年的收入成本不匹配（只有成本，没有收入）？
个人理解：是否可以在冲回 2016 年收入的同时也把成本冲回，对应确认一块存货（发出商品），这样可以实现收入成本的匹配。同时，因为不确定这些货物是否可以收回，也不确定收回之后是否还有利用价值，对确认的这块存货（发出商品）全额计提跌价准备（借：资产减值损失贷：存货跌价准备）。等到实际收到货物时，再按照您说可变现净值转回存货跌价准备。（借：存货跌价准备贷：资产减值损失）
不知是否可以这样处理，请赐教，谢谢！

回答人：chenyiwei
2016 年度收入既然冲回，成本当然要同步调整，转回存货（发出商品）。你的理解基本合理。